Inventaris van het archief van de Legatie in de Oostenrijkse Nederlanden, 1717-1810
Nationaal Archief, Den Haag
Legatie Oostenrijkse Nederlanden
1717-1810
1298
5.62 meter; 358 inventarisnummers.
Normale geschreven, getypte en gedrukte documenten, geen bijzondere handschriften.
Nationaal Archief, Den Haag
Het archief bevat voornamelijk stukken gevormd door de gezanten Pesters (1717-1728), Travest (1728-1729), Van Assendelft (1729-1740) en Van Kinschot (1740-1749) en de gezanten Van Haren (1749-1768) en Geelvinck (1768-1773). Het gaat hierbij om ondermeer correspondentie, extractresoluties van de Staten-Generaal en kopieresoluties van de Staten-Generaal, nouvelles en bijlagen, ingekomen stukken van Staatse Militairen en omringend personeel, stukken betreffende de huishoudelijke zaken van de ambassade en van het Staatse leger in de Oostenrijkse Nederlanden, stukken betreffende opgebrachte en vergane schepen en van de protectie van particulieren.
Archiefvorming
Geschiedenis van de archiefvormer
In de Spaanse, na 1713 Oostenrijkse Nederlanden, was de Republiek vanaf 1656 officieel vertegenwoordigd. De eerste gezant had de rang van resident; vanaf 1749 werd dit de rang van minister plenipotentiaris. De laatste minister plenipotentiaris, Hendrik Hop, verliet Brussel in 1794. De verhouding tussen de Republiek en de Oostenrijkse Nederlanden werd in de achttiende eeuw voornamelijk bepaald door de kwestie van het Barrièretractaat. Het Barrièretractaat werd in 1715 tussen Oostenrijk, Engeland en de Republiek gesloten. De bedoeling was van de Oostenrijkse Nederlanden een soort bufferzone tegen Frankrijk te maken. Het Barrièretractaat bleef in de verdere loop van de achttiende eeuw een voortdurende bron van twist. De verschillende achttiende-eeuwse gezanten te Brussel zijn allen zeer nauw betrokken geweest bij de verwikkelingen rondom het Barrièretractaat. Van Assendelft vertegenwoordigde de Republiek op de conferentie te Antwerpen van 1737-1740. Van Haren nam samen met zijn collega's Van Citters en Van der Heim van 1751 tot 1755 deel aan besprekingen. Hop voerde met Lestevenon, Van de Perre en Van Leyden op een vredescongres te Parijs onderhandelingen die in 1785 tot het Tractaat van Fontainebleau leidden. Een belangrijk deel van de papieren neerslag van deze onderhandelingen treft men in dit legatiearchief aan. De betrokkenheid van de gezanten te Brussel met het Barrière-tractaat kwam ook tot uiting in hun bemoeienis met de Staatse militairen in de Barrière-steden. Ook hierover treft men vooral voor de periode van het gezantschap van Van Haren en Geelvinck veel stukken aan in dit legatiearchief.
Geschiedenis van het archiefbeheer
Het legatiearchief Oostenrijkse Nederlanden met een omvang van 5,5 m. bestaat uit vier gedeeltes, te weten:
Het archief gevormd door de gezanten Pesters (1717-1728), Travest (1728-1729), Van Assendelft (1729-1740) en Van Kinschot (1740-1749).
Het archief hoofdzakelijk gevormd door de gezanten Van Haren (1749-1768) en Geelvinck (1768-1773).
Het archief van de commissarissen van de Staten Generaal op de conferentie te Brussel gewijd aan besprekingen over het Barrièretractaat (1751-1755).
Het archief van Daniël Thuret, consul en commissaris van commercie te Antwerpen (1806-1810).
Verreweg het grootste deel van het archief wordt gevormd door de twee eerste gedeeltes. Deze stukken kunnen worden beschouwd als secretariaatsarchieven. Wat het eerste deel betreft, in deze periode fungeerde Travest als gezantschapssecretaris, afgezien van de jaren 1728 en 1729 toen hij zelf als gezant optrad. Hij droeg zorg voor het archief, ordende de stukken en bracht er een nummering op aan. Dit deel van het legatiearchief heeft hierdoor het karakter van een secretariaatsarchief. Dit secretariaatsarchief werd op 4 augustus 1752 door de oud-gezant Van Kinschot naar de griffie van de Staten-Generaal gestuurd. Hij deed dit op verzoek van de toenmalige gezant Van Haren die zich tegenover de Staten Generaal had beklaagd over het feit dat " ... bij sijn vertreck van daar aan hem geen de minste papieren of archiven had overhandight, weshalven in sijne secretary niet nietwes kon worden nagesien...".
Archief Staten Generaal, inv. nr. 7435. Hierin bevindt zich ook de zogenaamde lijst Travest.
Van Haren heeft deze stukken nooit in Brussel ontvangen aangezien de griffier Hendrik Fagel om onduidelijke redenen verzuimde ze door te sturen. Ook het tweede deel van de hier beschreven stukken uit de periode 1749-1773 kan beschouwd worden als een secretariaatsarchief. In deze jaren was Ernst secretaris van drie achtereenvolgende gezanten: Van Haren, Geelvinck en Hop. Daarnaast was hij zelf in 1768 en 1769 tijdelijk zaakgelastigde. Een duidelijk bewijs voor de stelling dat het hier om een secretariaatsarchief gaat vormt het feit dat er in de kopieboeken van uitgaande brieven geen sprake is van een cesuur tussen de ambtsperioden van de gezanten Van Haren en Geelvinck.
Het secretariaatsarchief Travest kwam met de archieven van de Staten-Generaal op het Rijksarchief terecht. Het secretariaatsarchief Ernst werd in 1854 door het ministerie van Buitenlandse Zaken overgedragen. Naast de papieren van de gezanten Van Haren en Geelvinck bevatte het ook het gedeponeerd archief van de commissarissen van de Staten Generaal Van Haren, Van der Heim en Van Citters op de conferentie te Antwerpen van 1752 tot 1755. Bovendien werden door Buitenlandse Zaken enkele stukken uit de periode van de laatste gezant Hendrik Hop overgedragen, waaronder zijn verbaal over de jaren 1773-1784. Hoe de stukken van het consulaat te Antwerpen op het Rijksarchief terecht zijn gekomen is onopgehelderd gebleven.
Het archief is bij Koninklijk Besluit of ministeriële beschikking overgebracht.
De verwerving van het archief
Het archief is bij Koninklijk Besluit of ministeriële beschikking overgebracht.
Inhoud en structuur van het archief
1.02
Aanwijzingen voor de gebruiker
Openbaarheidsbeperkingen
Volledig openbaar.
Materiële beperkingen
Aanvraaginstructie
Openbare archiefstukken kunnen online worden aangevraagd en gereserveerd. U kunt dit ook via de terminals in de studiezaal van het Nationaal Archief doen. Om te kunnen reserveren dient u de volgende stappen te volgen:
U maakt een profiel aan op www.gahetna.nl, en logt vervolgens in
Via de archiefinventaris (alleen de beschrijvingen met rode nummers) selecteert u het gewenste archiefstuk door op de knop 'Reserveren' te klikken
In het volgende scherm geeft u aan op welke dag u het archiefstuk wilt inzien
Indien u zich bevindt in de studiezaal en een tafelnummer heeft ontvangen kunt u dit nummer vermelden. Als u geen tafelnummer heeft kunt u tafelnummer 777 laten staan
Vervolgens bevestigt u uw reservering door deze te versturen.
Verwant materiaal
Beschikbaarheid van kopieën
Beschrijving van de series en archiefbestanddelen
- TER GRIFFIE GESEPONEERDE ARCHIEF VAN DE GEZANTEN PESTERS, TRAVEST, VAN ASSENDELFT EN VAN KINSCHOT (1717-1749), I.
  Een gedeelte van de papieren van Willem van Assendelft berust in zijn persoonlijk archief (toegangsnummer 1.10.61)
  - Algemeen, A.
    - Verbalen van het gezantschap van Van Kinschot, 1741, 1743, 1744; 1-3
      - 1741, met bijlagen, minuut., 1; 1 pak
      - 1743, met bijlagen, minuut., 2; 1 band
      - 1744, 3; 1 deel
    - Minuten en afschriften van uitgaande brieven aan de Staten-Generaal en de griffier, 1729-1739; 4-5
      - Aan de Staten-Generaal, 1737-1739, 4; 1 pak
      - Aan François Fagel, griffier, 1729, 1732-1741, 5; 1 omslag
    - Minuten en afschriften van uitgaande brieven aan de raadpensionaris, 1729-1740; 6-7
      - Aan Simon van Slingelandt, 1729-1736, 6; 1 pak
      - Aan A. van der Heim, 1737-1740, 7; 1 omslag
    - Minuten en afschriften van uitgaande brieven aan de Raad van State en haar ambtenaren, te weten:, 8; 1 omslag
      - A. van der Heim, thesaurier-generaal, 1733-1736
      - Nic. ten Hove, secretaris en thesaurier-generaal, 1735-1736, 1738
      - de Raad van State, 1736-1739
      - Van der Hoop, secretaris, 1737-1738.
    - Minuten en afschriften van uitgaande brieven aan overige correspondenten, te weten:, 9; 3 stukken
      - ambassadeur van Hoey te Parijs, 1735
      - burgemeester Eelbo te Dordrecht, 1736
      - N.N., 1746.
    - Ingekomen stukken van C. Frederic d`Harrach te Brussel, opper-intendant van Maria Elisabeth, 1733-1740; 10; 1 pak
    - Ingekomen brieven van en minuten van uitgaande brieven aan het Oostenrijkse gouvernement te Brussel, te weten:, 11; 1 omslag
      - aan Maria Elisabeth aartshertogin van Oostenrijk, gouvernante-generaal van de Oostenrijkse Nederlanden, 1727 en z.d.
      - van en aan P. Mac Neny, secretaris van Staat en Oorlog, 1736-1738
      - van en aan de thesaurier-generaal, raden en commies van de Raad der Domeinen en Financiën, 1732, 1737
      - van en aan de hertog Van Arenberg, commandant van het keizerlijke leger in de Oostenrijkse Nederlanden, 1739.
    - Ingekomen stuk van de gedeputeerden van Brabant, 1737; 12; 1 stuk
  - Het Staatse Leger in de Oostenrijkse Nederlanden, B.
    - Stukken betreffende de stad en het kasteel van Namen, 1722-1733, met retroacta; 13; 1 pak
    - Authentieke afschriften inzake het verlenen van assistentie door de hoofdwacht te Namen aan de predikant Faigaux tegen de bestorming van zijn huis door canaille, 1736; 14; 1 katern
    - Stukken betreffende klachten van het garnizoen te Namen, o.a. over licht en vuur voor de troepen en de impost op de bieren, 1730, 1738; 15; 1 omslag
    - Stukken betreffende het garnizoen van Dendermonde, 1719-1729, 1739; 16; 1 pak
    - Verklaring van officieren en commandanten van de compagnie van de generaal-majoor Van Rechteren te Ieperen betreffende een besmettelijke ziekte onder de paarden, 1736; 17; 1 stuk
    - Extractresolutie van de Raad van State betreffende het onderhoud van de buitenwerken van de fortificaties van Ieperen, 1738 feb. 14; 18; 1 stuk
    - Kopieresolutie van de Raad van State betreffende vuur en licht voor het garnizoen te Menen, 1721 aug. 12; 19; 1 stuk
    - Ordonnantie van de Raad van State tot uitbetaling van een som geld aan de weduwe van Elias Schook, inspecteur der hospitalen en commies van de vivres en ammunitie in Donay, 1730, kopie; 19A; 1 stuk
    - Extractresolutie van de Raad van State bevattende de conventie betreffende deserteurs, gesloten tussen de Republiek en het Prinsbisdom Luik, 1742, gedrukt; 20; 1 katern
  - Betrekkingen van de Republiek met de Oostenrijkse Nederlanden, C.
    - Stukken betreffende het Overkwartier van Gelderland, in het bijzonder betreffende de verdeling van hoofdsom en rente (onraedspenninge) op de landen van Weert, Nederweert en Wessem en de pretentie van de koning van Pruisen op het Overkwartier, 1717-1728; 21; 1 pak
    - Stukken betreffende de admodiatie van de inkomende en uitgaande rechten in de Oostenrijkse Nederlanden door de admodiateurs baron De Sotelet en Botsont, 1718-1733; 22; 1 pak
    - Stukken betreffende de liquidatie van wederzijdse schulden tussen de Republiek en de Oostenrijkse Nederlanden sinds 1718, 1731-1733; 23; 1 pak
    - Stukken betreffende postgeschillen:, 24; 1 omslag
      - met Frankrijk, z.d.; N.B. Ontbreekt.
      - met de Oostenrijkse Nederlanden en Frankrijk, 1718, 1739
      - inzake de gage van de controleur-generaal Van Wijk, 1729.
    - Stukken inzake de admodiatie van de inkomende en uitgaande rechten in de Oostenrijkse Nederlanden, 1720-1736; 25; 1 pak
    - Stukken betreffende het opleggen van lastgeld op alle geïmporteerde koopwaar, 1724-1725, 1734-1735; 26; 1 omslag
    - Stukken betreffende de regeling van het tarief van de in- en uitvoerrechten in de Oostenrijkse Nederlanden tijdens de conferentie te Antwerpen, 1726-1739; 27; 1 omslag
    - Stukken betreffende de liquidatie van een geldlening waarvan de rente wordt betaald uit de opbrengst van het Overkwartier van Gelderland, 1732-1734; 28; 1 omslag
    - Stukken betreffende de Oostindische Compagnie van Oostende, 1735-1739; 29; 1 omslag
  - Overige politieke aangelegenheden, D.
    - Kopieresoluties van de Staten van Holland betreffende:, 30; 1 omslag
      - de eventuele verkoop van de heerlijkheid Vlissingen en Veere aan Antwerpen, 1581
      - proces tegen de oud-burgemeester Simon van Halewijn, 1693
      - posterij van de Republiek op Frankrijk, 1698
      - behoud van de tegenwoordige regering, 1723
      - heffing in 1733 van de extraordinaire middelen, 1732.
    - Stukken betreffende verschillende politieke en diplomatieke kwesties in Europa, 1709-1745; 31; 1 omslag
    - Beschrijving van de stad Luxemburg, z.d., 32; 1 katern
  - Belangen van particulieren, E.
    - Beschikking van de magistraat van Brussel inzake het vervoer van ijzer, kalk, steen en hout door het schippersambacht, 1731, kopie; 33; 1 stuk
    - Correspondentie over processen tegen schipper Jan du Bien en Johan Collaerts, burgers der stad Maastricht, 1734; 34; 1 omslag
    - Stukken betreffende een conflict tussen de ingenieur Bonnet en de magistraat van Menen over het toekennen van logementsgeld, 1735; 35; 1 omslag
    - Stukken betreffende het aanhouden te Roermond van schepen door autoriteiten in de Oostenrijkse Nederlanden, 1739; 36; 1 omslag
    - Stukken betreffende het binnenslepen in de haven van Nieuwpoort van de `Grote Dolfijn', onder commando van kapitein Charles Paterson, 1739; 37; 1 omslag
    - Rekest van Pieter Denogues aan de gouvernante om betaling wegens de levering van 8000 pallisaden voor de fortificatie van de stad Menen, 1747, met bijlagen; 38; 1 omslag
- ARCHIEF VAN DE GEZANTEN VAN HAREN, ERNST, GEELVINCK EN HOP, II.
  Nagenoeg het volledige archief van Hendrik Hop maakt deel uit van het familiearchief Hop (toegangsnummer 1.10.97)
  - Algemeen, A.
    - Kopieboeken van uitgaande brieven, 1.
      - Kopieboeken van uitgaande brieven, 1749-1784, met correspondenlijst in inv. nr. 39; 39-46; 8 delen en 1 omslag
        Voor de jaren 1790-1792, zie archief Hop, inv. nrs. 126 en 128.
        - 7 okt. 1749 - 12 mrt. 1752, 39
        - 7 okt. 1749 - 14 juni 1750, 40; 1 omslag.
          Deels een kopie van inv. nr. 39. Ex-archief Stadhouderlijke Secretarie?
        - 13 mrt.1752 - 6 feb. 1756, 41
        - 16 feb. 1756 - 26 juli 1762, 42
        - 26 juli 1762 - 31 dec. 1767, 43
        - 18 jan. 1768 - 8 mrt. 1773, 44
        - 14 mrt. 1773 - 18 okt. 1773, 45
        - 25 okt. 1773 - 13 okt. 1784, 46
    - Ingekomen stukken van de Staten-Generaal en de griffie, 2.
      - Extractresoluties van de Staten-Generaal, 1751-1771; 47-59; 13 pakken
        - 1751, 47
        - 1752, 48
        - 1753, 49
        - 1754, 50
        - 1755-1756, 51
        - 1757, 52
        - 1758, 53
        - 1759-1761, 54
        - 1762, 55
        - 1763, 56
        - 1764-1765, 57
        - 1766, 58
        - 1767-1771, 59
      - Kopieresoluties van de Staten-Generaal, nouvelles en bijlagen, 1751-1789; 60-73; 14 pakken
        - 1751-1753, 1755, 60
        - 1756, 61
        - 1757, 62
        - 1758, 63
        - 1759, 64
        - 1760-1761, 65
        - 1762, 66
        - 1763, 1764, 67
        - 1766, 1768, 68
        - 1770-1773, 69
        - 1774, 1777-1779, 70
        - 1782-1783, 71
        - 1785-1786, 72
        - 1787-1789, 73
      - Brieven van griffiers, te weten:, 74; 1 omslag
        - Hendrik Fagel de Oude, 1751-1763
        - François Fagel de Jonge, tweede griffier, 1766, 1770
        Bevat een niet verstuurde brief van Ernst aan de griffier.
        - Jan de la Bassecour, tweede griffier, 1749, 1753.
      - Brieven van J.P. de Bruine, klerk-directeur van de griffie, 1752, 1755, 1760; 75; 1 omslag
      - Brieven van commissarissen uitheemse depêches, te weten:, 76; 1 omslag
        - Otto Koetsch, 1751, 1756
        - P. de Clercq, 1757
        - M. Gousset, 1760.
    - Ingekomen stukken van en minutenafschriften van uitgaande stukken aan overige generaliteitsinstellingen en -ambtenaren en de raadpensionaris, 3.
      - Extractresoluties van de Raad van State, 1750-1768, 1780; 77-80; 4 pakken
        - 1750-1752, 77
        - 1753-1756, 78
        - 1757-1761, 79
        - 1763-1768, 1780, 80
      - Brieven van leden van de Raad van State, te weten:, 81; 1 omslag
        - A.A. van Iddekinge, 1751
        - J. Hop en D.V. Royen, secretaris van de Raad van State, 1750, 1751, 1758.
      - Ingekomen brieven van en minuten van uitgaande brieven aan de Raadpensionaris, te weten:, 81A; 1 omslag
        - van en aan P. Steyn, 1752-1765; Deels in cijferschrift.
        - Van P. van Bleiswijk, 1772.
      - Ingekomen brieven van en afschriften van uitgaande brieven aan Admiraliteitscolleges en -ambtenaren, te weten:, 82; 1 omslag
        - van en aan de Admiraliteit op de Maze, secretaris J. van der Heim en R.M. Damisse, ontvanger van convooien en licenten van de Admiraliteit op de Maze te Breda, 1752, 1753, 1765, 1762, 1766
        - van de Admiraliteit van Zeeland, 1751.
      - Ingekomen stukken van overige generaliteitsambtenaren, te weten:, 83; 1 omslag
        - C.W. van Beulkem, J.F. Godin, gecommitteerden van de Raad van State, 1751
        - Andreas du Camp, conducteur-generaal van `s lands schepen te Bergen op Zoom, 1751
        - Ploos van Amstel, procureur van het Hof van Holland, 1752-1761 en Ysbrand `t Hoen, procureur-generaal en fiscaal van het Hof van Holland, 1772
        - J.A. van Panhuys, commissaris-instructeur vanwege H.H.M. te Maastricht, 1757, 1760
        - M. Emants, essayeur-generaal van de Munt te `s-Gravenhage, 1760
        - W. Bentinck, aankomend zegelbewaarder van de Staten-Generaal, 1772.
    - Ingekomen stukken van en minutenafschriften van uitgaande stukken aan diplomatieke vertegenwoordigers, predikanten van Nederlandse ambassades en professionele informanten, 4.
      - Ingekomen stukken van en minutenafschriften van uitgaande stukken aan diplomatieke vertegenwoordigers van de Republiek:, 84; 1 omslag
        - Brussel: Van N. Heidegger, secretaris, 1756
        - Hamburg: Van en aan Berend Willem Buys, 1753
        - Madrid: Van François Doublet, heer van Groenevelt en Dirk-Jan van Heeckeren van Brandsenburg, 1766, 1772
        - Berlijn: Van en aan B.P.S.A. graaf van Gronsfeld, 1754-1758, 1760
        - Parijs: Van M. Lestevenon van Berkenrode; S. van Marselis; Reynard, ambassadesecretaris; F. de Weiler, 1753, 1754, 1759, 1760, 1771, 1772
        - Moskou: Van M. de Swart (oud-gezant), 1760
        - Keulen: Van J.R. van Til, 1752
        - Turijn: Van D.H. Verelst, 1750-1752.
      - Ingekomen brieven van ambassadepredikanten, te weten:, 85; 1 omslag
        - F.G. de la Broue, predikant te Parijs, 1753-1754
        - J.J. Hürter, aankomend predikant te Brussel, 1772.
      - Ingekomen nieuwsberichten van professionele informanten, 1756; 86; 1 omslag
    - Ingekomen stukken van en minutenafschriften van uitgaande stukken aan het gouvernement van de Oostenrijkse Nederlanden en Oostenrijkse diplomatieke vertegenwoordigers, 5.
      - Ingekomen stukken van en minutenafschriften van uitgaande stukken aan Karel van Lotharingen, gouverneur der Oostenrijkse Nederlanden, 1752, 1753, 1763, 1769 en z.d; 87; 1 omslag
      - Ingekomen stukken van H. Crumpipen, secretaris van Staat en Oorlog te Brussel, 1750-1773; 88-96; 9 pakken
        - 1750, 88
        - 1751, 89
        - 1752, 90
        - 1753, 91
        - 1754-1755, 92
        - 1756-1757, 93
        - 1758-1761, 94
        - 1762-1765, 95
        - 1766-1773, 96
      - Paspoorten voor Nederlandse ingezetenen verstrekt door de Raad van Domeinen en Financiën, 1749-1753, deels afschriften; 97; 1 omslag
      - Ordonnanties van het Oostenrijks gouvernement, 1768, gedrukt; 98; 1 omslag
      - Overige ingekomen stukken van ambtenaren in dienst van het Oostenrijks gouvernement, te weten:, 99; 1 omslag
        - J. de Dorn, 1750, 1752
        - J.B. Thint, 1754, 1772
        - Nery van de Raad der Domeinen en Financiën, 1770
        - L. de Keerle van de Raad der Domeinen en Financiën, 1770
        - De Grijsperre, 1772.
      - Ingekomen stukken van Oostenrijkse diplomatieke vertegenwoordigers, te weten:, 100; 1 omslag
        - markies Botta Adorno te Brussel, minister-plenipotentiaris van keizerin Maria Theresia in de Oostenrijkse Nederlanden, 1749-1751
        - Charles graaf H.R. von Cobenzl, geheimraad van keizerin Maria Theresia te Brussel, 1755-1757
        - De la Quadra, in opdracht van Pignatelli, gezant van Oostenrijk te Denemarken, 1758.
    - Ingekomen stukken van leden en ambtenaren van de huizen Oranje-Nassau en Hessen, 6.
      - Ingekomen stukken van leden en ambtenaren van het huis Oranje-Nassau, te weten:, 101; 1 omslag
        - Joseph Midavin, drossaard van Grimbergen, 1749
        - Von der Lühe, Geheimrat Nassause Zaken, 1751
        - C. de Back, rentmeester geestelijke goederen in 's-Hertogenbosch, 1752, 1754
        - P.J. baron de Larrey, geheimraad van Willem V, 1752, 1772-1773
        - J.W. Winter, geheimschrijver van Willem V te `s-Gravenhage, 1753, 1756
        - B.M. Damissen, drossaard van Breda, 1762
        - N.A. Haenichen, secretaris van Van Brunswijk, 1771
        - G. von Dopff, adjudant van Willem V, 1772.
      - Ingekomen stukken bij de prinses-gouvernante van:, 102; 1 omslag
        - Granier te Brussel, 1751
        - Marie Françoise Acquer, weduwe Jacob de Starck, 1752
        - François van Eersel, koopman te Lunéville in Lotharingen, 1766
        - Jean Michel Joseph Schwarts, te Brussel, z.d.
        - generaal-majoor De Gramlich en baron De Hoen, kapitein, z.d. afschrift.
        Ter afhandeling doorgestuurd aan de gezant.
      - Ingekomen brieven van leden van het huis Hessen, te weten:, 103; 2 stukken
        - Christina Wilhelmina, landgravin van Hessen, geboren prinses Van Anhalt, 1751
        - prinses-douarière van Hessen, geboren prinses Van Salm, 1753.
    - Ingekomen stukken van Staatse militairen en omringend personeel, 7.
      - Ingekomen stukken van militairen van de infanterie, artillerie, cavalerie en genie en solliciteurs-militair in het Staatse leger, 1749-1772; 104-136; 15 omslagen en 35 stukken
        - Regiment Hollandse gardes:, 104; 1 stuk
          - van David Nicolet, militair, 1753.
        - Regiment Nationalen nr. 2:, 105; 1 stuk
          - van W. Petersen, kapitein, 1761.
        - Regiment Nationalen nr. 3:, 106; 2 stukken
          - van De la Sarras, 1752
          - van F. de Drevon, luitenant-kolonel, 1753.
        - Regiment Nationalen nr. 4:, 107; 5 stukken
          - van S.J. Tissot van Patot, luitenant, 1757, 1759, 1760
          - van C. van Gheel van Spanbroeck, luitenant-kolonel, 1758.
        - Regiment Nationalen nr. 5:, 108; 1 stuk
          - van J. Arnoldi, luitenant, 1761.
        - Regiment Nationalen nr. 7:, 109; 1 omslag
          - van R. van Kinschot, luitenant-generaal, 1749
          - van L.C.E. van Raesfeldt, luitenant-kolonel, 1754
          - van A. de Bons, kapitein, 1758
          - van J.L. d`Aulnis, kolonel, 1758, 1761.
        - Regiment Nationalen nr. 9:, 110; 2 stukken
          - van C.W.D. Gillet, adjudant, 1772.
        - Regiment Nationalen nr. 10:, 111; 1 omslag
          - van H.H. van Middachten, kapitein, 1765
          - van L. Deyts, luitenant-kolonel, 1767.
        - Regiment Nationalen nr. 11:, 112; 3 stukken
          - van C. Pierlinck, luitenant, 1751
          - van J.J. Arents van Juchen, luitenant-kolonel, 1751
          - van F.A. graaf van Efferen, kolonel, 1761.
        - Regiment Nationalen nr. 14:, 113
          - van C.F.van Renz, luitenant-kolonel, 1760, 1771. 4 stukken
          Bevat minuut uitgaande brief van Van Haren.
        - Regiment Nationalen nr. 15:, 114; 2 stukken
          - van J.V.E. Pittius, kapitein, 1753.
        - Regiment Nationalen nr. 17:, 115; 1 stuk
          - van F. van Nostitz, kolonel, 1767.
        - Regiment Mariniers nr. 19:, 116; 1 omslag
          - van J.M. de Salve, kolonel, 1760-1761.
        - Regiment Nationalen nr. 20:, 117; 1 stuk
          - van A. Schmidt, kolonel, 1754.